臺灣高等法院臺中分院刑事判決　　　100年度交上易字第541號
上　訴　人　臺灣彰化地方法院檢察署檢察官
被　　　告　洪民
上列上訴人因過失致死案件，不服臺灣彰化地方法院99年度交易
字第378號中華民國100年3月10日第一審判決（起訴案號：臺灣
彰化地方法院檢察署99年度偵字第10632號），提起上訴，本院
判決如下：
    主  文
原判決撤銷。
洪民犯過失致人於死罪，處有期徒刑玖月。
    事  實
一、洪民於民國99年11月7日下午5時12分許，駕駛車牌號碼97
    50 -LE號小客車，沿彰化縣彰化市○○○路快車道由南往北
    方向行駛，應注意汽車行駛至交岔路口，轉彎車應讓直行車
    先行，而當時雖接近日沒時刻，惟天氣晴朗，肇事路段為平
    坦坡道、乾燥、無缺陷之有照明柏油路面，時速限制50公里
    ，又無障礙物，且上開坡道，對於快車道右側之機車道人車
    動靜之視線亦無影響，並無不能注意之情形，竟疏於注意，
    以約20公里之時速，在東外環路與台鳳路口處右轉，欲駛入
    台鳳路，而未禮讓機車道之直行車輛，適江俊穎騎乘車牌號
    碼717-ＧＺＣ號普通重型機車，沿東外環路機車道由南往北
    方向駛至，洪民所駕小客車之右前側與江俊穎所騎機車車
    頭發生碰撞，機車向右前方滑行倒在台鳳路上，江俊穎則於
    飛撞路邊護欄後，摔落前方安全島前，致受有口部及牙齦處
    、下頷部挫裂創，頸部挫傷腫脹併皮下氣腫，疑頸椎損傷，
    左鎖骨部挫瘀傷，胸部及左腹部皮下氣腫，兩側肋骨多發性
    骨折併氣血胸，疑似肋骨斷緣刺穿心包膜致心包填塞等傷害
    ，旋於同日下午5時45分許送抵醫院前，因車禍造成氣血胸
    、胸部挫傷，導致呼吸衰竭，已無生命跡象，復經急救無效
    ，於同日晚上8時45分許，拔除呼吸器死亡。洪民於肇事
    後犯罪未被發覺前，主動向到場處理車禍有輔助偵查權之彰
    化縣警察局交通警察隊彰化分隊警員施錦耀陳明係肇事者，
    自首並接受裁判。
二、案經江俊穎之父江燈旺訴由臺灣彰化地方法院檢察署檢察官
    偵查起訴。
    理  由
一、按刑事訴訟法第159條之5規定，被告以外之人於審判外之陳
    述，雖不符前四條之規定，而經當事人於審判程序同意作為
    證據，法院審酌該言詞陳述或書面陳述作成時之情況，認為
    適當者，亦得為證據。當事人、代理人或辯護人於法院調查
    證據時，知有第159條第1項不得為證據之情形，而未於言詞
    辯論終結前聲明異議者，視為有前項之同意。本案證人葉松
    庭於警詢中之陳述，係被告以外之人於審判外之陳述，當事
    人於本院調查證據時，知有第159條第1項不得為證據之情形
    ，而未於言詞辯論終結前聲明異議，視為同意作為證據，本
    院審酌該筆錄作成時，並無不合程序之情形，且證人並未就
    被告與被害人相撞之爭執情形為陳述，衡情應不至於誣陷，
    其作成之情況應為適當，依前述之規定得為證據。
二、訊據被告洪民矢口否認有本件犯罪，辯稱，伊當時僅以時
    速20公里行駛轉彎，遭被害人機車側撞，其已盡相當之注意
    義務，並無何過失，本件車禍之發生應係被害人超速行駛所
    致云云；惟查，被告對於上揭犯罪事實已於原審審理中坦承
    不諱（原審卷第67頁、第68頁），並經證人葉松庭即被害人
    江俊穎之同學於警詢中之陳述在案（相驗卷第9至10頁），
    復有道路交通事故現場圖、道路交通事故調查報告表、事故
    現場與車輛照片可稽（相驗卷第12頁至第14頁、第頁16至第
    25 頁）。被害人於車禍後，受有口部及牙齦處、下頷部挫
    裂創，頸部挫傷腫脹併皮下氣腫，疑頸椎損傷，左鎖骨部挫
    瘀傷，胸部及左腹部皮下氣腫，兩側肋骨多發性骨折併氣血
    胸，疑似肋骨斷緣刺穿心包膜致心包填塞等傷害，送抵醫院
    前，因車禍造成氣血胸、胸部挫傷，導致呼吸衰竭，已無生
    命跡象，復經急救無效，拔除呼吸器死亡，業經檢察官督同
    檢驗員相驗屬實，且有相驗筆錄、相驗屍體證明書、檢驗報
    告書、屍體照片可憑（相驗卷第28頁、第34頁、第36頁至第
    41頁、第45至54頁）。按汽車行駛至交岔路口，轉彎車應讓
    直行車先行，道路交通安全規則第102條第1項第7款定有明
    文，被告駕車自應注意及此，惟依前開道路交通事故現場圖
    、調查報告表所載，肇事當時雖係夜間（按實際情形係接近
    日沒時刻，當日日沒時刻為17時15分），該路段為坡道，但
    天氣晴朗，肇事路段為平坦、乾燥、無缺陷之有照明柏油路
    面，時速限制50公里，又無障礙物，且上開坡道狀況，對於
    快車道右側之機車道人車動靜之視線亦無影響，被告並無不
    能注意之情形，竟疏於注意禮讓在機車道直行之被害人，因
    而發生車禍，應為肇事原因，且亦無證據足認被害人有何超
    速駕駛機車行駛之違規情事，則無肇事因素；本案經囑託臺
    灣省彰化縣區車輛行車事故鑑定委員會鑑定，亦同此見解，
    有該會鑑定意見書可參（原審卷第50頁至52頁，鑑定意見書
    將肇事現場時速限制誤載為70公里，應予更正）。檢察官雖
    於原審審理中提出補充理由書，就起訴書犯罪事實增列「洪
    民本應於前開東環路與台鳳路路口前30公尺處變換至慢車
    道以利右轉，詎洪民捨此不為，貿然自快車道在前開路口
    右轉」等語（原審卷第47頁），雖道路交安全規則第102條
    第1項第4款前段規定，右轉彎時，應距離交岔路口30公尺前
    顯示方向燈或手勢，換入外車道、右轉車道或慢車道，駛至
    路口後再行右轉，惟本案尚無證據證明被告於前開路口右轉
    時，未於轉彎前30公尺處變換至慢車道之情形惟尚不影響前
    開肇事因素之判斷，附此敘明。又被告駕車肇事之時、地與
    被害人因而受傷致死亡之時、地相同，其間應有相當之因果
    關係，復無疑問。至經本院向台灣台中地方法院檢察署查詢
    本案被害人有無可能係被告為被害人實施ＣＰＲ時致被害人
    死亡，經該署檢驗人許逸文函覆稱，若為ＣＰＲ所致傷或死
    亡，胸骨體或柄應會有骨折斷之情形，並直接造成心臟之傷
    害，但本件被害人並未有胸骨骨折斷裂之發現，而不認為本
    案被害人係ＣＰＲ所致傷亡，有該署函覆在卷可參（本院卷
    第143 頁至第145頁）；另經本院向中華電信股份有限公司
    函查被告所使用之0000000000行動電話，於99年11月17日使
    用及基地台位置之情形，依據該公司函覆，被告於99年11月
    17日下午16時05分57秒，曾在彰化縣田尾鄉○○路二41號3
    樓頂之基地台，撥打行動電話，惟通話時間為零秒，表示未
    接通，其後至當日17時12分34秒時，被告另撥打119之電話
    ，時間138秒，有該局之函覆在卷足稽（本院卷第133頁至第
    140頁），足徵被告於肇事前幾分鐘並未撥打行電話，本案
    亦非因被告於駛駛中撥打行動電話而發生車禍亦明，告訴人
    洪燈旺認為本案被害人可能係被告駕駛中撥打行動電話致發
    生車禍，及被害人係因被告實施不當之ＣＰＲ致死亡，尚非
    有據；綜上論述，被告於原審之自白與事實相符，應可採信
    ，其於本院所辯應係事後卸責之詞，不足採信，本案事證明
    確，被告犯行堪以認定。
三、核被告所為，係犯刑法第276條第1項過失致人於死罪。被告
    於肇事後犯罪未被發覺前，雖有自稱「林先生」之人以電話
    向彰化縣警察局彰化分局泰和派出所報案，惟報案內容並未
    敘明肇事之當事人及肇事具體內容，此有受理各類案件紀錄
    表可憑（相驗卷第4頁），且亦無法證明「林先生」人係受
    被告之委託報案，惟本案係被告主動向到場處理車禍有輔助
    偵查權之彰化縣警察局交通警察隊彰化分隊警員施錦耀陳明
    係肇事者，自首並接受裁判，業據證人施錦耀於偵查中結證
    在卷（相驗卷第32頁），爰依刑法第62條前段減輕其刑，告
    訴人江燈旺指被告不構成自首云云（原審卷第66頁正面），
    應係誤會。
四、原審以事證明確，對被告予以論罪科刑，雖非無見，惟查：
    （一）如上所述，本件被告已於11月7日下午17時12分34秒
    撥打119叫救護車，足見本案發生時間應係17時12分左右，
    自不可能於17時15分，原審尚有誤認；（二）因被告之過失
    致被害人年輕早逝，大好前途因而葬送，原審僅量處被告有
    期徒刑6月，尚嫌過輕，公訴人上訴意旨亦認為原審判決過
    輕等語，指摘原判決不當，其上訴為有理由，自應由本院撤
    銷原判決改判，爰審酌被告雖無犯罪前科，有被告前案紀錄
    表在卷可參，且本案已由被告所投保之強制責任險賠償新台
    幣16 0萬元予告訴人，惟因被告之過失致被害人死亡，被害
    人年僅19歲餘，因被告之過失而喪失寶貴生命及大好前途，
    因賠償金額無共識，至今仍無法與被害人家屬達成民事和解
    ，被害人對本件車禍之發生無過失責任，被告曾擔任過民意
    代表、專科畢業、目前無職業等一切情狀，量處如主文第二
    項所示之刑，以資儆懲。
五、據上論斷，應依刑事訴訟法369條第1項前段、第364條、第
    299條第1項前段，刑法第276條第1項、第62條前段，刑法施
    行法第1條之1，判決如主文。
本案經檢察官張慧瓊到庭執行職務。
中    華    民    國  100    年    7    月    21    日
            刑事第四庭    審判長法  官  洪  耀  宗
                                法  官  許  文  碩
                                法  官  林  清  鈞
以上正本證明與原本無異。
不得上訴。
                                書記官  胡  美  娟
中    華    民    國  100    年    7    月    21    日
論罪科刑主要條文
中華民國刑法第276條第1項
（過失致死罪）
因過失致人於死者，處 2 年以下有期徒刑、拘役或 2 千元以下
罰金。